【裁判字號】    95,易,1337
【裁判日期】    950630
【裁判案由】    詐欺
【裁判全文】
臺灣臺中地方法院刑事判決              95年度易字第1337號
公  訴  人  臺灣臺中地方法院檢察署檢察官
被      告  甲○○
上列被告因詐欺案件，經檢察官提起公訴（95年度偵字第9209號
），被告於本院準備程序中為認罪之陳述，經本院合議庭評議後
，裁定由受命法官獨任改行簡式審判程序審理，本院判決如下：
    主    文
甲○○幫助連續意圖為自己不法之所有，以詐術使人將本人之物
交付，處有期徒刑貳月，如易科罰金，以佰元折算壹日。
    犯罪事實
一、甲○○可預見金融帳戶係個人理財之重要工具，關係個人財
    產、信用之表徵，一般人收購他人名義之金融帳戶，常與詐
    欺取財之犯罪密切相關，且收購他人存摺之目的，在於收取
    贓款及掩飾犯行不易遭人追查，又對於提供帳戶之行為本身
    ，雖無引發他人萌生犯罪之確信，但仍不顧他人所可能遭受
    之危險，竟基於縱若有人持以犯詐欺取財罪亦不違反其本意
    之幫助犯意，於民國94年12月05日，將其向大雅清泉崗郵局
    申請開立之局號0000000、帳號0000000號帳戶，辦理語音系
    統服務後，即於不詳時間，在臺中縣大雅鄉中清陸大雅郵局
    旁之便利商店，以新臺幣（下同）5000元之代價，將該大雅
    清泉崗郵局帳戶之存摺、提款卡及密碼，出售予該姓名年籍
    不詳之成年男子使用。該姓名年籍不詳之成年男子於取得甲
    ○○交付之前開大雅清泉崗郵局帳戶存摺、提款卡及密碼後
    ，竟基於詐欺取財之概括犯意，意圖為自己不法之所有，(一)
    於94年12月13日10時許，撥打電話予乙○○，自稱「法務部
    行政執行處處長羅正平」，向乙○○謊稱個人資料遭冒用須
    凍結銀行存款並代為保管存款為由，致使乙○○誤信為真，
    陷於錯誤，而於94年12月13日12時49分許，前往臺北縣淡水
    鎮○○路○段209號義山郵局，依照指示匯款31,000元至甲○
    ○所申請開立之前開大雅清泉崗郵局帳戶內，因而受有31,0
    00元之損害；(二)又於94年12月13日09時許，撥打電話予陳人
    鳳，自稱「臺北地檢人員」，謊稱發現陳人鳳身分證及帳號
    密碼已遭不法人士冒用，要求將該帳戶款項交由地檢託管存
    款帳戶託管為由，致使陳人鳳誤信為真，陷於錯誤，而於94
    年12月13日09時59分許，前往桃園縣大溪鎮○○街員樹林郵
    局，依照指示匯款13,000元至甲○○所申請開立之前開大雅
    清泉崗郵局帳戶內，因而受有13,000元之損害。
二、案經被害人乙○○訴由臺中縣警察局豐原分局報告臺灣臺中
    地方法院檢察署檢察官偵查起訴。
    理    由
一、訊據被告甲○○，對於上揭時地，將其所申請開立之大雅清
    泉崗郵局帳戶存摺、提款卡及密碼，以5000元之代價，出售
    予該姓名年籍不詳之成年男子，作為向告訴人乙○○及被害
    人陳人鳳行騙詐財之匯款帳戶使用等情，業經於本院中坦認
    屬實，核與告訴人乙○○於警詢及本院中之指訴內容相符，
    並有告訴人乙○○受騙匯款之郵政國內匯款執據一份、中華
    郵政股份有限公司臺中郵局95年01月17日中管字第09521002
    10號函檢送被告大雅清泉崗郵局帳戶之立帳申請書及客戶歷
    史交易清單各一份、詐騙集團傳真予告訴人乙○○之法務部
    行政執行管制令暫緩執行書一份等在卷可稽，被告自白供述
    與現有事證相符，應堪置信。按刑法上之故意，區分直接故
    意（確定故意）與間接故意（不確定故意），「行為人對於
    構成犯罪之事實，明知並有意使其發生者」為直接故意，「
    行為人對於構成犯罪之事實，預見其發生而其發生並不違背
    其本意者」為間接故意；又金融帳戶為個人理財之工具，申
    請開設金融帳戶並無任何特殊之限制，一般民眾皆能自由申
    請開戶，並得同時在不同金融機構申請多數存款帳戶使用，
    乃眾所周知之事實，依一般人之社會生活經驗，倘係合法收
    入，本可自行向金融行庫開戶使用，而無向他人購買帳戶之
    必要；苟不以自己名義申請開戶，反以不正方式向不特定人
    取得他人之金融機構帳戶使用，衡情應能懷疑其目的在於施
    用詐騙手段以非法取得他人財物，且以冒充司法人員向人詐
    財之犯罪類型層出不窮，該等犯罪多數均係利用人頭帳戶作
    為出入帳戶，並經媒體廣為披載，被告係已成年且具有相當
    智識之人，亦當知悉社會上常有利用人頭帳戶從事詐欺取財
    之犯罪情事，被告對於該姓名年籍不詳之成年男子取得其大
    雅清泉崗郵局帳戶作為實施詐欺取財之犯行應可預見，更徵
    對於其郵局帳戶被利用作為向人詐騙財物之情，並無違背其
    本意。至被告交付其大雅清泉崗郵局帳戶存摺、提款卡及密
    碼，既非詐欺取財罪之構成要件行為，且查無任何證據足資
    證明被告與該姓名年籍不詳之成年人間有何共同詐欺取財之
    犯意聯絡，足認被告應僅係出於幫助犯罪之行為。本件事證
    明確，被告犯行，洵堪認定。
二、按刑法上之幫助犯，係指以幫助之意思，對於正犯資以助力
    ，而未參與實施犯罪之行為者而言（最高法院49年台上字第
    77號判例參照）。查：該姓名年籍不詳之成年男子於取得被
    告提供之前開大雅清泉崗郵局帳戶後，基於詐欺取財之概括
    犯意，意圖為自己不法之所有，向告訴人乙○○及被害人陳
    人鳳，施以詐術，致使告訴人乙○○、陳人鳳分別陷於錯誤
    ，依照指示匯款至被告所申請開立交付予該姓名年籍不詳之
    成年男子人持有使用之前開大雅清泉崗郵局帳戶內，而詐得
    財物，核該姓名年籍不詳之成年男子所為，係犯刑法第339.
    條第1.項之詐欺取財罪。該姓名年籍不詳之成年男子先後二
    次詐騙之行為，其時間緊接，手段同一，所觸犯犯罪構成要
    件相同之罪名，顯係基於概括犯意而為之，為連續犯之裁判
    上一罪關係。本件被告將其所申請開立之前開大雅清泉崗郵
    局帳戶交予該姓名年籍不詳之成年男子作為詐欺取財之匯款
    帳戶使用，顯係基於幫助他人詐欺取財之犯意，且所為提供
    帳戶予他人之行為係屬刑法詐欺取財罪構成要件以外之行為
    ，其既以幫助他人犯罪之意思而參與犯罪構成要件以外之行
    為，依刑法第30條第1.項前段幫助犯之規定，核其所為，係
    犯刑法第339條第1項之幫助詐欺取財罪，爰依刑法第30條第
    2.項之規定，按正犯之刑減輕其刑。爰審酌被告不思循正途
    ，獲取財物，竟思以出售帳戶方式，獲取利益，而將其以個
    人名義所申請取得之郵局帳戶，提供他人作為詐欺取財之匯
    款帳戶使用，助長犯罪之不良風氣，幫助犯罪者隱匿真實身
    分，增加檢警犯罪偵查之困難性，間接造成更多人之遭受損
    害，其行誠屬可議，惟因被告犯罪後業經坦認犯行，犯後態
    度良好，且表達願意於庭後賠償告訴人乙○○所受損害，又
    被告本身並未實際參與詐欺取財之犯行，可責難性較為輕微
    ，考量告訴人乙○○及被害人陳人鳳之受騙金額非鉅等一切
    情狀，量處如主文所示之刑，並諭知易科罰金之折算標準，
    以示懲儆。
據上論斷，應依刑事訴訟法第273條之1第1項、第299條第1 項前
段，刑法第30條、第339條第1項、第41條第1.項前段，罰金罰鍰
提高標準條例第1條前段、第2條，判決如主文。
中    華    民    國    95    年    6     月    30    日
                  刑事第五庭    法  官  巫淑芳
上開正本證明與原本無異。
如不服本判決，應於送達後10日內向本院提出上訴狀（須附繕本
），上訴於臺灣高等法院臺中分院。
                                書記官  王麗麗
中    華    民    國    95    年    6     月    30    日
附錄論罪科刑法條：
中華民國刑法第339條：
意圖為自己或第三人不法之所有，以詐術使人將本人或第三人之
物交付者，處五年以下有期徒刑、拘役或科或併科1000元以下罰
金。
以前項方法得財產上不法之利益或使第三人得之者，亦同。
前二項之未遂犯罰之。


司法院資訊處製作；財團法人民間司法改革基金會備份。
